【裁判字號】    88,交易,353
【裁判日期】    890229
【裁判案由】    過失致死
【裁判全文】
臺灣嘉義地方法院刑事判決                        八十八年度交易字第三五三號
    公  訴  人  臺灣嘉義地方法院檢察署檢察官
    被      告  甲○○
右列被告因過失致死案件，經檢察官提起公訴（民國八十八年度偵字第七五五三號、
同年度偵字第七九四五號），本院判決如左：
    主  文
甲○○因過失致人於死，處有期徒刑壹年拾月。
    事  實
一、甲○○於民國（下同）八十八年十一月一日凌晨一時許，無駕駛執照駕駛車牌Ｓ
    六─五六四九號自小客車，搭載乙○○（七十四年三月十四日生）、蔡德勳、鄧
    郁蓉及林欣慧四人，沿嘉義市○○路，由北向南方向行駛，途經嘉義市○○路與
    友平街口前，其原應注意未考領有駕駛執照，禁止駕車，且行車速度依標誌之規
    定，在市區道路，時速不得超過四０公里；且行經無號誌之交岔路口，應減速慢
    行，作隨時停車之準備；又汽車超車時，應依規定，在設有禁止超車標誌、標線
    處所，不得超車，而依當時情形，天候晴、夜間有路燈照明光線、柏油路面、道
    路無缺陷、無障礙物，又無不能注意之情事，竟疏於注意，貿然加速行駛，高達
    時速一百公里以上，欲超越前方車輛之際，失控衝向對向車道，撞擊友愛路一六
    六號「嘉義市第二信用合作社」屋前樑柱，致蔡德勳、鄧郁蓉及林欣慧三人顱內
    出血，經送醫後蔡德勳於同日凌晨一時四十五分許、鄧郁蓉於同日凌晨二時四十
    分許、林欣慧於同日凌晨一時四十分許，均不治死亡，乙○○則受有頭部外傷併
    頭皮撕裂傷及左側顴骨骨折併左臉挫傷之傷害，甲○○肇事後，於有偵查犯罪權
    之機關或公務員知悉或發覺有犯罪事實與犯罪之人前，向該管區前來處理車禍事
    故之警員自承犯罪，而接受裁判。
二、案經甲○○自首暨蔡德勳之父丁○○、鄧郁蓉之父戊○、林欣慧之母李季蕊及乙
    ○○之母丙○○訴由嘉義市警察局第一分局報請臺灣嘉義地方法院檢察署檢察官
    偵查起訴。
    理  由
一、右揭事實，業據被告甲○○對於右開時、地駕車肇事，致蔡德勳、鄧郁蓉及林欣
    慧死亡，乙○○受前揭傷等情坦承不諱，核與告訴人丁○○、戊○、李季蕊及丙
    ○○、及被害人乙○○指訴車禍之情節相符，又有道路交通事故調查報告表、照
    片四十四幀及診斷證明書附卷可稽，本件車禍被害人蔡德勳、鄧郁蓉及林欣慧因
    此受傷死亡，亦經臺灣嘉義地方法院檢察署檢察官督同檢驗員相驗屬實，製有相
    驗筆錄、相驗屍體證明書、驗斷書在卷可憑。事證已甚明確。
二、按未考領有駕駛執照，禁止駕車，道路交通管理處罰條例第二十一條第一項第一
    款定有處罰之明文；且行車速度依標誌之規定，在市區道路，時速不得超過四０
    公里；且行經無號誌之交岔路口，應減速慢行，作隨時停車之準備；又汽車超車
    時，應依規定，在設有禁止超車標誌、標線處所，不得超車，道路交通安全規則
    第九十三條第一項第一款、第四款，第一百零一條第二款亦定有明文。本件被告
    駕車理應注意上述道路交通安全規則，而依附卷之交通事故調查報告表所載，本
    件當時情形，天候晴、夜間有路燈照明光線、柏油路面、道路無缺陷、無障礙物
    ，又無不能注意之情事，渠竟疏未注意及此，而貿然加速前行，高達時速一百公
    里以上，致方向盤失控，撞及對向友愛路一六六號「嘉義市第二信用合作社」屋
    前樑柱，致肇此不幸嚴重事故。足證被告之駕車失當行為，為肇事單獨原因，顯
    有過失，即被告亦迭於警訊及偵審中直承其有過失。又被告過失駕車肇事行為，
    與被害人即乘客蔡德勳、鄧郁蓉及林欣慧等三人之死亡、及乙○○受上揭之傷害
    結果間，具有相當之因果關係，從而，本件罪證已臻明確，被告之過失犯行，洵
    堪認定。
三、核被告所為，係犯刑法第二百七十六條第一項之過失致死罪及第二百八十四條第
    一項前段之過失傷害罪。被告所為上開犯行，係因一行為所觸犯數罪名，屬想像
    競合犯，應從一較重之過失致死罪處斷。又被告未考領有駕駛執照，本應禁止駕
    車，詎竟無駕駛執照駕車，因而致人受傷及死亡，依法應負刑事責任，自應依法
    加重其刑。又被告於肇事後，於有偵查犯罪權之機關或公務員知悉或發覺有犯罪
    事實與犯罪之人前，向該管區前來處理車禍事故之警員自承犯罪，而接受裁判。
    此有被告於嘉義市第一分局北鎮派出所之警訊筆錄可稽，「（你車何處受損？由
    何人報案？警方到達現場時你有無在場，並承認為駕駛人？）我車車身受損，我
    不知道是何人報案，警方到達現場時，我有在場並承認我為駕駛人。」已符對於
    未發覺之罪自首，而接受裁判，應依法減輕其刑，並依法先加後減。本件被告罔
    顧交通安全規則及乘客多人之勸阻減速慢行，竟嚴重超速行駛且高達時速一百公
    里以上，為肇事單獨原因，罔顧乘客性命及交通安全，惡性重大，爰併審酌被告
    之過失程度，所生之危害（致被害人即乘客當場顱內出血送醫不治死亡共三人、
    乙○○則受有頭部外傷併頭皮撕裂傷及左側顴骨骨折併左臉挫傷之傷害）、肇事
    後之態度坦承不諱，惟事後迄未與被害人家屬為民事和解賠償損失及喪子之痛，
    及其他等一切情狀，判處如主文所示之刑，以示懲儆。
四、據上論斷，應依刑事訴訟法第二百九十九條第一項前段，刑法第二百七十六條第
    一項、第二百八十四條第一項前段、第五十五條、第六十二條前段，罰金罰鍰提
    高標準條例第一條前段，道路交通管理處罰條例第八十六條第一項，判決如主文
    。
    本案經檢察官廖家陽到庭執行職務。
中      華      民      國    八十九    年      二      月    二十九    日
                            臺灣嘉義地方法院刑事第三庭
                                法  官    莊  俊  華
右為正本，係照原本作成，證明與原本無異。
如不服本判決，應於送達後十日內，向本院提出上訴狀。
中      華      民      國    八十九    年      三      月        一    日
                                書記官    張  振  崑
附錄：
刑法第二百七十六條第一項
因過失致人於死者，處二年以下有期徒刑、拘役或二千元以下罰金。
刑法第二百八十四條第一項
因過失傷害人者，處六月以下有期徒刑、拘役或五百元以下罰金，致重傷者，處一年
以下有期徒刑、拘役或五百元以下罰金。


司法院資訊處製作；財團法人民間司法改革基金會備份。
